【裁判字號】    98,上易,126
【裁判日期】    980930
【裁判案由】    竊盜
【裁判全文】
臺灣高等法院花蓮分院刑事判決         98年度上易字第126號
上  訴  人
即  被  告  乙○○
上列上訴人即被告因竊盜案件，不服臺灣臺東地方法院98年度易
字第54號中華民國98年 6月25日第一審判決（起訴案號：臺灣臺
東地方法院檢察署97年度偵字第1542號），提起上訴，本院判決
如下：
    主  文
上訴駁回。
乙○○緩刑貳年，並應於本判決確定之日起陸個月內，向被害人
甲○○支付新台幣參萬元之賠償金。
    事實及理由
一、本案經本院審理結果，認第一審以上訴人即被告（以下簡稱
    被告）乙○○犯刑法第321條第1項第3、4款之罪，判處有期
    徒刑6月，並諭知易科罰金折算之標準為新台幣1000元折算1
    日，認事用法並無不當，量刑亦稱妥之，應予維持，並引用
    如附件第一審判決書記載之事實、證據及理由（如附件）。
二、被告上訴請求從輕量刑，並無理由，應予駁回。惟被告在本
    院表示願賠償被害人之損失，又考之被告前未曾因故意犯罪
    受有期徒刑以上刑之宣告，有其等前案紀錄表在卷可憑，符
    合刑法第74條第 1項緩刑之要件。復斟酌本件被告係受同案
    已確定被告顏春連以新臺幣（下同）1千5百元之代價雇用，
    拆解被害人甲○○所有之鐵皮車庫，事後並坦承犯行，已表
    悔悟並願賠償被害人之損害。是本院認被告如於緩刑期間內
    ，賠償被害人甲○○ 3萬元之損害金，經此教訓應知警惕而
    無再犯之虞，只須為刑罰之宣告，即足策其自新，而暫不執
    行其刑為適當，爰併予宣告緩刑 2年。因本件被告之緩刑宣
    告，係以向被害人支付相當金額為條件，如被告不依本判決
    支付，則前揭緩刑之宣告得依刑法第75條之 1第1項第4款之
    規定予以撤銷；又上揭應支付之金額，並得為民事強制執行
    名義，併予敘明。
三、至被告行為後，修正之刑法第41條自98年9月1日起施行，本
    次修正係針對被判處 6月以下有期徒刑確定之人，於執行時
    ，本得聲請易科罰金，而未聲請易科罰金，得改為易服社會
    勞動，此乃檢察官執行時所應處理之事項，非係刑罰法律有
    變更，自毋庸為新舊法之比較，附此敘明。
據上論斷，應依刑事訴訟法第373條、第368條，刑法第74條第 1
項第1款、第2項第3款，判決如主文。
本案經檢察官鍾忠孝到庭執行職務。
中    華    民    國    98    年    9     月    30    日
                        審判長法  官  何方興
                              法  官  王紋瑩
                              法  官  林德盛
以上正本證明與原本無異。
本件不得上訴。
中    華    民    國    98    年    9     月    30    日
                              書記官  陳有信
附錄：本案論罪科刑法條全文
刑法第321條
犯竊盜罪而有左列情形之一者，處6月以上、5年以下有期徒刑：
一  於夜間侵入住宅或有人居住之建築物、船艦或隱匿其內而犯
    之者。
二  毀越門扇、牆垣或其他安全設備而犯之者。
三  攜帶兇器而犯之者。
四  結夥三人以上而犯之者。
五  乘火災、水災或其他災害之際而犯之者。
六  在車站或埠頭而犯之者。
前項之未遂犯罰之。
附件：
臺灣臺東地方法院刑事判決                98年度易字第54號
公  訴  人  臺灣臺東地方法院檢察署檢察官
被      告  顏春連
            莊智明
            乙○○
上列被告等因竊盜案件，經檢察官提起公訴（97年度偵字第1542
號），本院判決如下：
    主  文
顏春連結夥三人以上攜帶兇器竊盜，處有期徒刑柒月。
莊智明結夥三人以上攜帶兇器竊盜，處有期徒刑陸月，如易科罰
金，以新臺幣壹仟元折算壹日。
乙○○結夥三人以上攜帶兇器竊盜，處有期徒刑陸月，如易科罰
金，以新臺幣壹仟元折算壹日。
    犯罪事實
一、顏春連、莊智明、乙○○共同基於意圖為自己不法所有之犯
    意聯絡，由顏春連指示莊智明前往邀集乙○○後，各以新臺
    幣（下同）1千5百元之代價僱請莊智明及乙○○，於民國97
    年6月初某日上午9時許，一起前往位在臺東縣大武鄉○○村
    ○○段第70地號土地上甲○○所有之鐵皮車庫，趁甲○○不
    在之際，由顏春連當場指揮、示範如何拆解螺絲後始行離去
    ，續由莊智明及乙○○持顏春連所有客觀上足以對人之生命
    、身體、安全造成危險之兇器電動扳手1支及乙炔焰切割器1
    組，先以電動扳手拆解固定該鐵皮車庫上鉛片之螺絲，再用
    乙炔焰切割鋼柱之方式，共同拆解上開價值約10萬元之鐵皮
    車庫，嗣再由顏春連聯絡某真實姓名、年籍均不詳之成年男
    子，於不詳時間，駕駛不詳車牌號碼之貨車，前往上開地點
    載運前述遭拆解之鉛片及鋼材至某不詳處所，顏春連則自該
    不詳成年男子取得5千元之代價。迨甲○○於97年6月28日上
    午11時許前往上述地點巡視，發現前揭鐵皮車庫已經遭人拆
    解，始報警循線查獲上情。
二、案經臺東縣警察局大武分局報告臺灣臺東地方法院檢察署檢
    察官偵查起訴。
    理  由
甲、程序方面：
一、本件檢察官認被告顏春連、莊智明、乙○○係犯刑法第321
    條第1項第4款之結夥竊盜罪嫌，而提起公訴，核屬刑事訴訟
    法第376條第2款所定之罪，依同法第284條之1規定，第一審
    得由法官一人獨任審判。
二、被告莊智明、乙○○於警詢及檢察官偵訊時所為不利於己之
    供述，並無出於強暴、脅迫、利誘、詐欺、疲勞訊問、違法
    羈押或其他不正之方法，係出於其等之自由意思，亦未違反
    法定障礙事由期間不得訊問或告知義務之規定而為，復與後
    述證據所呈現之事實具有合致性，依刑事訴訟法第156條第1
    項、第158條之2規定，均有證據能力。
三、按被告以外之人（含共同被告）於偵查中向檢察官所為陳述
    ，除顯有不可信之情況者外，得為證據，刑事訴訟法第159
    條之1第2項定有明文。查偵查中對被告以外之人所為之偵查
    筆錄，性質上本屬傳聞證據，惟現階段刑事訴訟法規定檢察
    官代表國家偵查犯罪、實施公訴，依法其有訊問被告、證人
    及鑑定人之權，證人、鑑定人且須具結，而實務運作時，檢
    察官偵查中向被告以外之人所取得之陳述，原則上均能遵守
    法律規定，不致違法取供，其可信度極高。是以被告以外之
    人前於偵查中已具結而為證述，除反對該項供述得具有證據
    能力之一方，已釋明「顯有不可信之情況」之理由外，不宜
    遽指該證人於偵查中之陳述不具證據能力。又刑事訴訟法第
    158條之3規定：「證人、鑑定人依法應具結而未具結者，其
    證言或鑑定意見，不得作為證據。」惟所謂依法應具結而未
    具結者，係指檢察官或法官依刑事訴訟法第175條規定，以
    證人身分傳喚被告以外之人（證人、告發人、告訴人、被害
    人、共犯或共同被告）到庭作證，或雖非以證人身分傳喚到
    庭，而於訊問調查過程中，轉換為證人身分為調查時，此時
    其等供述身分為證人，則檢察官、法官自應依本法第186條
    有關具結規定，命證人供前或供後具結，其陳述始符合第
    158條之3規定，而有證據能力。若檢察官或法官非以證人身
    分傳喚而以告發人、告訴人、被害人或共犯、共同被告身分
    傳喚到庭為訊問時，其身分既非證人，即與依法應具結要件
    不合，縱未命其具結，亦無違法可言。本件共同被告莊智明
    、乙○○於偵查中所為陳述，就被告顏春連而言，固屬被告
    以外之人審判外陳述。然其等於法院審理時，業經依證人身
    分傳喚到庭具結陳述，並予被告顏春連詰問機會，則法院即
    非不得就其等於偵查中所為陳述，及於審判中以證人身分所
    為陳述，與其他案內證據資料合併斟酌而為取捨判斷。被告
    顏春連對於共同被告莊智明、乙○○於審判外陳述之對質詰
    問權，既已獲保障，亦無證據顯示共同被告莊智明、乙○○
    於檢察官偵訊時所為陳述，非出於任意，從而應認共同被告
    莊智明、乙○○於偵查中所為陳述皆具有證據能力（最高法
    院97年度臺上字第2785號判決意旨參照）。
四、又法院若已使被告以外之人立於證人之地位接受被告之詰問
    ，則因該被告以外之人業經以證人之身分於審判中具結陳述
    ，而被告亦經給予對該被告以外之人就此事項詰問之機會，
    此時法官亦能目睹該被告以外之人陳述之情形，則該被告以
    外之人先前在司法警察詢問時所為之陳述若與審判中相符者
    ，自得為證據，此觀諸刑事訴訟法第159條之2立法意旨乃以
    該被告以外之人於司法警察詢問時所為陳述與審判中陳述不
    符時，須先前陳述具有較可信之特別情況始得為證據之意旨
    自明。本件證人即被害人甲○○與證人即共同被告莊智明、
    乙○○業經於本院審理時，使之立於證人之地位具結陳述，
    且予被告顏春連對其等為對質詰問之機會，而先前證人即被
    害人甲○○與證人即共同被告莊智明、乙○○在司法警察詢
    問時所為之陳述，經核與審判中之陳述大致相符，揆諸上開
    說明，均有證據能力。
五、再被告以外之人於審判外之陳述雖不符刑事訴訟法第159條
    之1至第159條之4之規定，而經當事人於審判程序同意作為
    證據，法院審酌該言詞陳述或書面陳述作成時之情況，認為
    適當者，亦得為證據；當事人、代理人或辯護人於法院調查
    證據時，知有刑事訴訟法第159條第1項不得為證據之情形，
    而未於言詞辯論終結前聲明異議者，視為有前項之同意，同
    法第159條之5復已明文。核其立法意旨在於傳聞證據未經當
    事人之反對詰問予以核實，原則上先予排除。惟若當事人已
    放棄反對詰問權，於審判程序中表明同意該等傳聞證據可作
    為證據，基於尊重當事人對傳聞證據之處分權，及證據資料
    愈豐富，愈有助於真實發見之理念，且強化言詞辯論主義，
    使訴訟程序得以順暢進行，上開傳聞證據亦均具有證據能力
    。本件判決以下所引用檢察官所舉之各項言詞或書面陳述證
    據，業經本院於準備程序及審理時提示被告莊智明、乙○○
    ，均表示無意見，同意作為證據，且放棄對於證人即其他共
    同被告與證人甲○○、林鳳鳴之對質詰問權（參見本院卷第
    34頁及50頁背面），迄於言詞辯論終結前亦未聲明異議，本
    院審酌該等證據之取得過程並無瑕疵，與本案待證事實間復
    具有相當之關聯性，以之作為證據尚無不當，自得採為本案
    認定事實之依據。
乙、實體方面：
一、訊據被告莊智明、乙○○對於上開犯罪事實，業於檢察官偵
    訊、本院準備程序及審理時坦承不諱（參見偵卷第12及14頁
    、本院卷第33及64頁）；被告顏春連則矢口否認有何結夥竊
    盜犯行，辯稱：伊友人「丙○○」位在山區之工寮要拆除，
    請伊僱工去拆除，遂請莊智明去拆除該工寮，嗣再由「丙○○」之不詳友人駕駛小貨車將拆除之鋼材載運下山，該小貨
    車司機交給伊5千元之工資，之後就將拆解之鋼材運離，伊
    交給莊智明1千5百元工資，莊智明知道是「丙○○」叫伊去
    拆除的，因為伊與「丙○○」講電話時莊智明也在場，「丙○○」曾經住過上開鐵皮屋云云。經查：
  (一)被告莊智明、乙○○上開任意性自白，有後述之供述及非供
    述證據可資為佐，均可採信，合先敘明。
  (二)被告顏春連雖否認犯行，並執前詞置辯，然上開犯罪事實業
    據證人即被害人甲○○於警詢及本院審理中證稱：伊於97年
    6月28日上午11時許前往上揭鐵皮工寮巡視時，發現該價值
    約10萬元之鐵皮工寮遭人以電焊機切割後，整座鐵皮工寮已
    經不見；伊不認識「丙○○」，距離上開鐵皮建物最近之住
    家約有一公里，有些附近居民伊可能見過，但不知其姓名，
    該鐵皮建物坐落之土地，係伊胞姊於57年間所購買，其上鐵
    皮建物實際上應是車庫，並非工寮，係伊於85年間翻修的，
    伊平常並未居住在該處，亦未租給別人或借與他人使用，都
    是空的，伊並未將該鐵皮屋借給「丙○○」居住使用等語明
    確（參見警卷第16及17頁、本院卷第66至68頁）。足徵坐落
    臺東縣大武鄉○○村○○段第70地號土地上之鐵皮建物，確
    係被害人甲○○於85年間翻修而成之鐵皮車庫，並非被告顏
    春連抑或「丙○○」所有之物，且該鐵皮車庫平時並未供人
    居住，而被害人甲○○既不認識「丙○○」，遑論將該鐵皮
    車庫借與「丙○○」居住。茲設若上開鐵皮車庫確係被害人
    甲○○借與「丙○○」供居住之用，衡情「丙○○」豈有自
    行委託被告顏春連僱工將該鐵皮建物拆解，而自陷無處遮風
    蔽雨境界之理，由此益見被告顏春連上開所辯確與經驗法則
    有悖，顯非實在，不足採信。
  (三)另被告顏春連於本院準備程序及審理時已明示對於：伊與共
    同被告莊智明、乙○○於97年6月初某日，前往被害人甲○○所有上開鐵皮車庫，以電動扳手拆解螺絲並以乙炔焰切割
    鋼材之方式，共同拆解該鐵皮車庫，嗣復由伊聯絡某真實姓
    名、年籍均不詳之成年男子，駕駛不詳車牌號碼之貨車，前
    往上揭地點載運前述遭拆解之鉛片及鋼材至他處，該不詳成
    年男子並給付伊5千元（扣除給付共同被告莊智明、乙○○
    各1千5百元工資後，實得2千元）等情，俱不爭執（參見本
    院卷第50頁背面、51、65、66及80頁）。又證人即共同被告
    莊智明於警詢、偵查及本院審理時證稱：伊以1千5百元之代
    價受僱於顏春連，與乙○○共同以乙炔焰切割上開鐵皮車庫
    ，切割後之鐵材究係如何處理，伊並不知情；在此之前並不
    知道上開鐵皮車庫之確切地點，是顏春連帶伊去看過二次才
    知道位置，到現場後，顏春連問伊鐵皮材料還好不好，伊表
    示材料都很好，因當天下著雨，顏春連說等好天氣再去拆；
    該鐵皮車庫之外觀狀況良好，約有七成新，並無倒塌或嚴重
    鏽蝕情形；伊在拆解前揭鐵皮車庫時，顏春連有在場幫忙遞
    拿工具，因伊係從事鐵工，知道如何拆解，顏春連幫沒多久
    就離開了；拆解後之鐵材，據伊所知，係顏春連自己找人去
    載運出來，伊於拆解當日下午6時許返回顏春連所營「玉山
    汽車電機行」，顏春連主動拿給伊1千元，數小時後又拿給
    伊5百元；顏春連叫伊拆，伊就去拆，因為顏春連是老闆，
    伊曾對顏春連表示不可以亂來，顏春連叫伊不要囉嗦，伊因
    為要賺錢，所以就拆；伊雖有想過上開鐵皮車庫是他人的，
    並非顏春連所有，也有想過顏春連是要偷該鐵皮車庫，但為
    了要賺工錢，因此才幫顏春連拆解，當時因乙○○有空沒事
    做，所以才找乙○○一起去拆；顏春連請伊去拆解前述鐵皮
    車庫，伊一人無法拆解，就找乙○○一起去，是顏春連告訴
    伊可以找乙○○一起去拆解，工資是一天1千5百元，拆解前
    顏春連曾經帶伊至現場二次，顏春連並未居住在該鐵皮建物
    ，拆解當時，該鐵皮建物內也沒有床舖、盥洗用具或炊具等
    生活日用品，裡面東西均壞了，伊不認識「丙○○」；顏春
    連問伊是要按日或包攬之方式計酬，但並未說明該鐵皮建物
    是何人所有，伊是以電動扳手拆解螺絲，再以乙炔焰切割鋼
    材，電動扳手及乙炔焰切割器材，均係顏春連所有之物；拆
    解當天顏春連如未到現場，伊怎麼知道現場在何處，之前雖
    然曾經二次到過該處，還差點找不到路，所以拆解當天顏春
    連已經先到該鐵皮建物等待，伊找不到路就大聲喊叫，之後
    才找到該鐵皮屋，伊有懷疑過該鐵皮建物是別人所有，因該
    鐵皮建物有六、七成新，伊有問顏春連，顏春連表示不要囉
    嗦做就對了，乙○○去拆解該鐵皮屋也有領到工資，伊則領
    到1千5百元，拆解當時顏春連有到現場，並且以電動扳手示
    範拆解1、2片鉛片上之螺絲，之後就離開了，伊不知是何人
    將拆解後之鋼材載運離開等語（參見警卷第9至11、13及14
    頁；偵卷第11及12頁；本院卷第71至74頁）；證人即共同被
    告乙○○於警詢、偵查及本院審理時證述：伊與綽號「阿麻
    」即莊智明，於97年6月初前往上述地點拆解鐵皮建物，警
    卷現場照片所示即為該鐵皮建物所在處所，莊智明告知係伊
    之胞兄顏春連教伊一起去拆解該鐵皮建物，伊與莊智明於案
    發當日上午共同以電動扳手拆卸螺絲，下午再以乙炔焰切割
    鋼材，切割後之鐵材則置於現場，不知是何人運走；莊智明
    教伊去顏春連那裡將工具及乙炔搬上車，顏春連對伊說莊智
    明知道地點，嗣由伊開車，莊智明負責帶路，顏春連拿給伊
    共1千5百元，拆解時顏春連告訴莊智明上午先拆卸螺絲鐵皮
    ，下午再用乙炔焰切割鋼柱，當天伊所駕駛之不詳車牌號碼
    小貨車，是別人送至顏春連處保養修理的；伊有想過顏春連
    與莊智明是在偷別人的鐵皮建物；顏春連教莊智明找伊一起
    去，拆解當天顏春連有去現場，並教伊與莊智明拆解上開鐵
    皮建物，之後就離開了，電動扳手及乙炔焰切割器材是莊智
    明帶去的，莊智明知道該器材如何使用，顏春連有叫伊與莊
    智明先拆解螺絲將鉛片取下，再以乙炔焰切割鋼材，之後顏
    春連就離開現場了；於當日上午9時開始拆解，至中午12時
    回家吃飯，下午再回現場繼續拆解，顏春連有給付伊1千5百
    元工資，該1千5百元是顏春連拿給伊的，伊並未向顏春連借
    ，之後顏春連也未向伊索討該款項，至於拆解後之鋼材究係
    如何處理，伊並不知情等語（參見警卷第6至8頁；偵卷第13
    頁；本院卷第75及76頁），證人林鳳鳴於警詢中證述：顏春
    連於97年6月初，在臺東縣大武鄉尚武村「東武商號」，邀
    伊去拆解上開鐵皮建物，伊當場拒絕，隔了幾天，顏春連對
    伊說莊智明及乙○○已去拆解該鐵皮建物，伊因此知悉該鐵
    皮建物係遭被告三人所拆解等語（參見警卷18及19頁）。本
    院衡酌上開證人與被告顏春連間並無怨隙，其中證人即共同
    被告乙○○甚至係被告顏春連之親兄弟，彼此關係至為密切
    ，衡情自無設詞誣陷被告顏春連之動機與必要，且互核上開
    證人之證詞，亦無矛盾不一之情形，因認上開證人之證詞均
    堪以採信，此外並有刑案現場測繪圖1紙及刑案現場照片14
    張附卷可稽（參見警卷第26及32至38頁），足資證明被告顏
    春連確實曾於前述時、地，各以1千5百元之代價僱請被告莊
    智明及乙○○，共同以被告顏春連所有之電動扳手拆解被害
    人甲○○上開鐵皮車庫鉛片之螺絲，再用乙炔焰切割鋼柱之
    方式，共同拆解該鐵皮車庫，且被告顏春連於被告莊智明、
    乙○○進行拆解時，曾在場指揮、示範如何拆解，迨被告莊
    智明、乙○○拆解完成後，將拆解之鐵材置於現場，嗣再由
    顏春連聯絡前述不詳成年男子，於不詳時間，駕駛不詳車牌
    號碼之貨車，前往上揭地點載運該拆解之鐵材，顏春連並自
    該不詳成年男子取得5千元之代價無訛。
  (四)至於被告顏春連於本院準備程序時雖請求傳喚「丙○○」到
    庭為證，經本院當庭諭知被告顏春連應查報「丙○○」之地
    址，或偕同「丙○○」到場，惟被告顏春連既未查報「丙○○」之地址，復未偕同「丙○○」到場，旋即於本院98年6
    月11日審理時表示捨棄傳喚「丙○○」（參見本院卷第77頁
    ），本院斟酌認無礙前揭犯罪事實之認定，爰不就此續予調
    查，附為敘明。
  (五)綜上各節相互參佐，足認被告顏春連上開所辯俱屬事後卸飾
    之詞，委無足取。本案事證已臻明確，被告三人前揭犯行均
    堪以認定，悉應予依法論科。
二、按共同正犯之成立，祇須具有犯意之聯絡及行為之分擔，既
    不問犯罪動機起於何人，亦不必每一階段犯行，均須參與，
    若在合同意思範圍內，相互利用他人之行為，以達其犯罪之
    目的，且分擔犯罪行為之一部，即應對於全部所發生之結果
    共同負責；又共同正犯之意思聯絡，原不以數人間直接發生
    者為限，若有間接之聯絡者，亦包括在內，如甲分別邀約乙
    、丙犯罪，雖乙、丙間彼此並無直接之聯絡，亦無礙於其為
    共同正犯之成立；再共同正犯犯意之聯絡並不限於事前有所
    謀議，即僅於行為當時有共同犯意之聯絡者，亦屬之，且其
    表示之方法，亦不以明示通謀為必要，即相互間有默示之合
    致，亦無不可，最高法院34年上字第862號、77年台上字第
    2135號判例及88年度臺上字第946號判決意旨可資參照。次
    按刑法分則或刑法特別法中規定之結夥二人或三人以上之犯
    罪，應以在場共同實施或在場參與分擔實施犯罪之人為限，
    不包括同謀共同正犯在內，司法院大法官會議釋字第109號
    解釋「以自己共同犯罪之意思，事先同謀，而由其中一部分
    之人實施犯罪之行為者，均為共同正犯」之意旨，雖明示將
    「同謀共同正犯」與「實施共同正犯」併包括於刑法總則第
    28條之「正犯」之中，但此與規定於刑法分則或刑法特別法
    中之結夥犯罪，其態樣並非一致，最高法院76年台上字第72
    10號判例意旨復已揭示。本件被告顏春連指示被告莊智明前
    往邀集被告乙○○，共同以電動扳手拆解固定上開鐵皮車庫
    鉛片之螺絲，再用乙炔焰切割該鐵皮車庫之鋼柱，嗣被告顏
    春連則給付被告莊智明及乙○○各1千5百元之工資，揆諸上
    開判例（決）要旨，被告三人就犯罪事實欄所示犯行，顯有
    犯意聯絡及行為分擔。又被告三人基於前述犯意聯絡，均在
    現場結夥分工竊取被害人甲○○所有上揭鐵皮車庫之鐵材等
    情，已如前述，自該當刑法第321條第1項第4款所定「結夥
    三人以上」之要件。再按刑法第321條第1項第3款之攜帶兇
    器竊盜罪，係以行為人攜帶兇器竊盜為其加重條件，此所謂
    兇器，其種類並無限制，凡客觀上足對人之生命、身體、安
    全構成威脅，具有危險性之兇器均屬之，最高法院著有79年
    台上字第5253號判例可資參照。本件被告等攜至盜所用以竊
    取上開鐵皮車庫之電動扳手及乙炔焰切割器，均係金屬材質
    ，且既足堪拆解固定前揭鐵皮車庫上鉛片之螺絲並切割鋼材
    ，顯見其質地堅硬、高溫，倘持以抵拒，依社會一般觀念足
    以對人之生命、身體、安全構成威脅，在客觀上顯然具有危
    險性，應屬兇器無訛。
三、又刑法第321條第1項所列各款為竊盜之加重條件，如犯竊盜
    罪兼具數款加重情形時，因竊盜行為只有一個，仍祇成立一
    罪，不能認為法律競合或犯罪競合，但判決主文應將各種加
    重情形順序揭明，理由並應引用各款，俾相適應，最高法院
    69年台上字第3945號判例復已揭示。是核被告顏春連、莊智
    明及乙○○所為，均係犯刑法第321條第1項第3款、第4款之
    結夥三人以上攜帶兇器竊盜罪。被告三人間就上開結夥攜帶
    兇器竊盜犯行，均有犯意聯絡及行為分擔，皆為共同正犯。
    爰審酌被告三人均正值壯年，身體俱無殘疾，均有充分之謀
    生能力，竟不思循正當途徑賺取生活所需，恣意侵害他人財
    產權，除造成被害人財產法益之侵害外，兼已危害社會治安
    ，所為殊無足取，兼衡被告莊智明及乙○○於犯罪後均已坦
    認不諱，態度良好，顯有悛悔之意；被告顏春連於犯後猶一
    再飾詞圖卸，犯罪後態度非佳，難認已有悔悟之心，被告三
    人所竊取財物價值雖非至鉅，然迄未與被害人甲○○達成和
    解，賠償其因此所受損害，並徵得被害人之諒解，兼酌被告
    顏春連、莊智明均祇有國小畢業之學歷；被告乙○○亦僅有
    國中畢業之學歷，智識程度均不高，又被告莊智明平日以從
    事鐵工為業；被告乙○○則以捕魚或擔任鄉公所臨時工為生
    ，生活狀況均非佳，係屬經濟及社會階層之弱勢，及被告莊
    智明、乙○○二人係迫於經濟上之窘境，一時短於思慮，致
    罹刑章等一切情狀，各量處如主文所示之刑，並就被告莊智
    明及乙○○部分諭知易科罰金之折算標準。
四、被告顏春連、莊智明、乙○○共同持以拆解、切割上開鐵皮
    建物所使用之電動扳手及乙炔焰切割器材，固屬被告顏春連
    所有供本件結夥竊盜犯行使用之物，然既未經扣案，無法證
    明現仍存在，亦非違禁物，且與公共利益無涉，為免將來執
    行困難，爰不併予宣告沒收，附此敘明。
五、末按刑事訴訟法第95條第1款規定：「訊問被告應先告知犯
    罪嫌疑及所犯所有罪名，罪名經告知後，認為應變更者，應
    再告知」，此項規定旨在使被告能充分行使防禦權，形式上
    縱未告知犯罪嫌疑及所犯罪名，而於訊問被告過程中，已就
    被告之犯罪嫌疑及所犯罪名之構成要件，為實質之調查，並
    賦予被告辯解之機會，被告防禦權之行使已獲確保，踐行之
    訴訟程序雖有瑕疵，顯然於判決本旨並無影響（最高法院95
    年度台上字第4738號判決參照）。本院於審判期日雖僅告知
    被告三人均涉犯起訴書所引刑法第321條第1項第4款之結夥
    竊盜罪嫌，漏未併予諭知另涉犯同條項第3款之攜帶兇器罪
    嫌，惟刑法第321條第1項所列各款為竊盜之加重條件，如犯
    竊盜罪兼具數款加重情形時，因竊盜行為只有一個，仍祇成
    立一罪，茲檢察官起訴書既已載明該部分之犯罪事實，且本
    院就被告三人攜帶兇器犯罪事實之構成要件，已為實質調查
    ，並賦予被告三人辯解之機會，科刑範圍亦已參酌被告三人
    之請求，因而並不影響於被告三人之訴訟防禦權，為求訴訟
    經濟，爰不再開辯論為刑法第321條第1項第3款攜帶兇器竊
    盜罪名之告知，亦併此敘明。
據上論斷，應依刑事訴訟法第284條之1、第299條第1項前段，刑
法第28條、第321條第1項第3款、第4款、第41條第1項前段，刑
法施行法第1條之1第1項、第2項前段，判決如主文。
本案經檢察官蘇到庭執行職務。
中    華    民    國    98    年    6     月    25    日
                  刑事第一庭    法  官  康文毅


司法院資訊處製作；財團法人民間司法改革基金會備份。
